【裁判字號】    95,親,26
【裁判日期】    950918
【裁判案由】    確認父子關係存在等
【裁判全文】
臺灣彰化地方法院民事判決  95年度親字第26號
原      告  甲○○
                        號
被      告  丁○○
            丙○○
                        號
            乙○○
上列當事人間確認親子關係存在等事件，本院於中華民國95年09
月07日言詞辯論終結，判決如下：
    主      文
確認被告丁○○與原告間之親子關係不存在。
確認被告丙○○、乙○○與原告間之親子關係存在。
訴訟費用由被告負擔。
    事實及理由
一、原告主張：緣原告甲○○乃被告丙○○及乙○○兩人所親生
    ，而非被告丁○○及王柳兩人所生。惟原告甲○○出生後，
    竟遭被告等人登記為被告丁○○及王柳之子，惟原告確為被
    告丙○○及乙○○所生，而非被告丁○○及王柳所生。司法
    院釋字第587號明文解釋：「子女獲知其血統來源，確定其
    真實父子身分關係，攸關子女之人格權，應受憲法保障…」
    云云。足見子女對於其父子關係之確認，應具有法律上之利
    益，且應受法律保護，為此特爰依民事訴訟法第247條第1項
    之明文規定，請求確認本案親子關係存在之訴等語。並聲明
    ：(1)確認原告與被告丁○○父子關係不存在；(2)確認原告甲○○與被告丙○○父子關係存在；(3)確認原告與被告乙○○
    母子關係存在；(4)訴訟費用由被告負擔。
二、被告丁○○陳述：原告確實不是伊兒子，當時是因為大家庭
    ，都是伊母親在處理事情，當時原告出生時，也是伊母親到
    戶政事務所辦理登記，原告不是伊跟王柳生的，原告是被告
    丙○○、乙○○生的。並聲明：為適法之判決。
三、被告丙○○、乙○○陳述：我們確實是原告的親生父母。
四、得心證之理由：
（一）按子女獲知其血統來源，確定其真實父子身分關係，攸關
      子女之人格權，應受憲法之保障。民法第1063條第1項推
      定之婚生子女，得提起否認子女之訴，限於夫妻之一方，
      子女本身無獨立提起否認之訴之資格，使子女之訴訟權受
      不當限制，不足以維護其人格權益，與憲法保障人格權及
      訴訟權之意旨不符，有司法院大法官釋字第587 號解釋可
      稽。次按父母子女關係是否存在，不惟影響雙方之身分，
      且有關於雙方因該身分而產生之法律關係亦將隨之而變動
      ，本件戶籍上既就原告與被告之親子關係予以錯誤之登記
      ，致原被告於私法上之身分關係尚非明確而有不妥之狀態
      存在，且此種不妥之狀態得以確認判決除去，應認原告仍
      有即受確認判決之法律上利益，先予敘明。
（二）原告主張伊係被告丙○○與被告乙○○所生，而非被告丁○○與王柳（已死亡）所親生等情，並據提出戶籍謄本二
      件、行政院國軍退除役官兵輔導委員會台中榮民總醫院之
      血親鑑定報告二件附卷可考，復經被告丁○○於本院審理
      時證述原告主張屬實。又原告丙○○與被告甲○○、乙○○至行政院國軍退除役官兵輔導委員會台中榮民總醫院為
      血親鑑定結果略以：「不能排除丙○○與甲○○之親子關
      係。親子關係指數（CPI）為325659.20；亦即丙○○為甲○○的親生父親。…」、「不能排除乙○○與甲○○之親
      子關係。親子關係指數（CPI）為24830.80；亦即乙○○
      為甲○○的親生母親（內容誤載為父親）。…」，有該院
      血親鑑定報告二紙在卷可按。據此，原告非被告丁○○與
      王柳（已死亡）所生，故原告依前揭大法官釋字第587號
      解釋意旨，並類推適用民法第1063條第1項之規定，為前
      揭主張，尚無不合，應予准許。
五、訴訟費用負擔之依據：民事訴訟法第78條。
中    華    民    國    95    年    9     月    18    日
                    家事法庭      法  官  張德寬
以上正本係照原本作成
如對本判決上訴應於送達後20日內向本院提出上訴狀
中    華    民    國    95    年    9     月    18    日
                                書記官  林政佑


司法院資訊處製作；財團法人民間司法改革基金會備份。
